【裁判字號】    97,上訴,1743
【裁判日期】    970923
【裁判案由】    強盜等
【裁判全文】
臺灣高等法院臺中分院刑事判決        97年度上訴字第1743號
上  訴  人
即  被  告  子○○
                      弄15號.
選任辯護人  朱浩萍律師
上  訴  人
即  被  告  癸○○
                    （
指定辯護人  本院公設辯護人  己○○
上  訴  人
即  被  告  辛○○
                      弄11號.
                    （
選任辯護人  盧志科律師
上  訴  人
即  被  告  丁○○
                      號
                    （
指定辯護人  本院公設辯護人  己○○
上列上訴人等因強盜等案件，不服臺灣彰化地方法院97年度訴字
第662號中華民國97年5月30日第一審判決（起訴案號：臺灣彰化
地方法院檢察署96年度偵字第11726、11727號、97年度偵字第12
10號），提起上訴，本院判決如下：
    主  文
上訴駁回。
    事  實
一、子○○曾因施用毒品案件，經臺灣彰化地方法院90年度訴字
    第420號判處有期徒刑10月、4月，另因贓物罪經臺灣彰化地
    方法院90年度易字第802號判處有期徒刑3月確定，上述三罪
    經裁定應執行有期徒刑1年3月；再因犯贓物案件，經臺灣彰
    化地方法院以91年度訴字第559號判決，處有期徒刑3月確定
    。上述有期徒刑1年3月、3月，接續執行，於民國92年3月13
    日縮短刑期假釋出監，於92年8月15日未經撤銷假釋，以已
    執行完畢論（構成累犯）。癸○○曾因違反槍砲彈藥刀械管
    制條例案件，經臺灣彰化地方法院於以95年度訴字第2024號
    判處有期徒刑2年，緩刑5年，於96年6月21日確定並開始執
    行保護管束（不構成累犯）。
二、子○○與癸○○為好友關係，癸○○與辛○○、丁○○是好
    友關係，四人均缺錢花用：
  (一)子○○意圖為自己不法之所有，於96年12月7日18時許，由
    好友卯○○（未經檢察官起訴）開車搭載，前往彰化縣永靖
    鄉○○村○○路21號前，卯○○明知子○○意欲竊盜，仍與
    子○○基於共同意圖自己不法所有之犯意聯絡，留在自己車
    上為子○○把風，由子○○下車，子○○手持自己所有，客
    觀上可作為兇器使用之前端已磨平之六角扳手1支（未扣案
    ）為工具，插入路旁壬○○所有停放該處之車牌號碼F8-358
    2號自用小客車（引擎號碼4G92D068106號，該車車牌已於不
    詳時地遭子○○丟棄）之車門鑰匙孔，以此分工方式，由子
    ○○將車門開啟後，進入F8-3582號車內駕駛座上，將方向
    盤上塑膠盒及零件拆下後，再將六角扳手插入鑰匙孔發動引
    擎，竊取F8-3582號自小客車得手後，駛離上開地點，卯○○亦尾隨離去。子○○再以自己先前報廢車輛但尚未繳回監
    理站之UE-2630號車牌二面，掛在上述所竊得之自小客車上
    ，掩人耳目，將該車供己代步使用。
  (二)子○○曾就讀秀水高工，對彰化縣秀水鄉○○村○○街628
    號「信益工業社」（資源回收場）周圍地形頗為瞭解，其因
    缺錢花用，於96年12月16日下午3至4時許，駕駛上開贓車前
    往「信益工業社」勘察。子○○又於96年12月17日4時許，
    駕駛其所竊得之贓車，至彰化縣員林鎮○○路37號3樓35之1
    號癸○○與辛○○之共同住處，與癸○○商議強盜計畫，癸○○則邀約辛○○加入，子○○與癸○○、辛○○三人謀議
    強盜取財，基於共同意圖為自己不法所有之犯意聯絡，並由
    子○○準備客觀上對人身安全構成危險，足堪為兇器使用之
    西瓜刀2把、扳手1支、鐵撬1支為工具，辛○○再將客觀上
    對人身安全構成危險，足堪為兇器使用之金屬製之空氣槍1
    枝（槍枝管制編號0000000000號，可發射金屬彈丸但不具殺
    傷力），送給子○○，作為犯罪工具，子○○並提供手套6
    只，以防止留下指紋。工具齊備後並確認已放到車上，子○○、癸○○、辛○○三人再於同日9時許，由子○○駕駛上
    述贓車，搭載癸○○、辛○○一同前往「信益工業社」再度
    探查，準備下手強盜，然適巧有其他客人拿廢鐵前去回收，
    因而暫緩，為再準備周全，乃基於共同為自己不法所有之犯
    意聯絡，先後各為以下犯行：
  1.於同日10時許，結夥三人以上，開車至彰化縣秀水鄉○○村
    ○○路416號前臨時停車，子○○、辛○○在車上把風，注
    意有無人員靠近以示警並接應，攜帶上述可供兇器使用之西
    瓜刀2把、扳手1支、鐵撬1支、金屬製之空氣槍1枝等物，放
    置在車上，再由癸○○一人下車（未戴手套）竊得甲○○所
    有之咖啡色全罩式安全帽1頂。
  2.復另行起意，於同日11時許，開車至彰化縣福興鄉○○村○○街113號前，以相同之結夥三人以上，攜帶兇器竊盜方式
    ，由子○○、癸○○把風，推由辛○○下車（未戴手套）竊
    得不詳之人所有之銀色全罩式安全帽1頂。
  3.又另行起意，於同日11時許，開車至彰化縣福興鄉○○路19
    號旁停車場，以相同之結夥三人攜帶兇器竊盜方式，由癸○○、辛○○把風，推由子○○下車（未戴手套）竊得戊○○
    所有之銀色半罩式安全帽1頂。
  (三)子○○、癸○○、辛○○竊得3頂安全帽後，評估欲遂行強
    盜犯行恐人手不足，乃由辛○○打電話通知丁○○，再由子
    ○○駕駛前揭贓車載同癸○○、辛○○，前往彰化縣員林鎮
    ○○路「東帝大廈」前搭載丁○○。丁○○於同日12時許上
    車後，即與子○○、癸○○、辛○○基於共同意圖為自己不
    法之所有而強盜及竊盜之犯意聯絡，於同日12時許，在彰化
    縣大村鄉新興村新興巷16之7號前，由子○○、癸○○、辛○○三人在車上把風，並攜帶上述可供兇器使用之西瓜刀2
    把、扳手1支、鐵撬1支、金屬製之空氣槍1枝等物放在車上
    ，推由丁○○1人下車（未戴手套）竊得丑○○所有之深藍
    色全罩式（內層有破損）安全帽1頂。
  (四)續於同日12時30分許，由子○○駕駛上述贓車，搭載癸○○
    、辛○○、丁○○途經彰化縣秀水鄉○○村○○路421號旁
    空地，由癸○○、辛○○、丁○○三人在車上把風並攜帶上
    述可供兇器使用之西瓜刀2把、鐵撬1支、金屬製之空氣槍1
    枝等物，推由子○○下車（未戴手套）持客觀上可作為兇器
    使用之扳手1支，竊得乙○○所有之NZ-2113號車牌1面，子
    ○○將所竊得之車牌攜上車後，並尋找隱密地點，將原本懸
    掛之UE-2630號二面車牌取下，改將竊來之NZ-2113號車牌懸
    掛在所駕駛贓車之前方（該車後方未懸掛車牌），以逃避追
    緝。
  (五)子○○、癸○○、辛○○、丁○○承前共同強盜之犯意聯絡
    ，由子○○駕車搭載其他三人，癸○○、辛○○、丁○○三
    人手戴子○○所提供之棉質手套以防留下指紋，子○○、癸○○、辛○○、丁○○四人均頭戴竊得之安全帽以為掩飾，
    並分配癸○○持客觀上可供兇器使用之鐵橇1支、分配辛○○與丁○○各持客觀上可供兇器使用之西瓜刀1把，準備周
    全，即於同日13時17分許，駛至「信益工業社」前之空地，
    迴轉將車頭朝外後，癸○○、辛○○、丁○○三人迅速下車
    ，子○○在車上把風接應，辛○○、丁○○各持可兇器使用
    之西瓜刀1把，分別抓住「信益工業社」老闆娘庚○○之雙
    手，控制其行動，至使庚○○不能抗拒，另由癸○○持可供
    兇器使用之鐵撬1支，強行將屋內辦公桌之抽屜撬開（毀損
    部分，未據告訴），而強取現金共新臺幣（下同）6萬1600
    元得手。適有欲前來販賣廢鐵之呂信誠於同日13時25分許，
    駕車進入「信益工業社」前空地，子○○見狀按鳴喇叭示警
    ，癸○○、辛○○、丁○○始快步返回前揭贓車後逃逸。
  (六)然因庚○○之親戚住在上述「信益工業社」附近，目睹上述
    強盜過程後，即打電話報警，子○○、癸○○、辛○○、丁○○等已駕駛上述贓車離去，並沿途丟棄前揭供犯罪所用之
    扳手1支、鐵撬1支、安全帽4頂、手套3只（另3只未及丟棄
    而扣案）等物。嗣於同日13時30分許，子○○駕車途經彰化
    縣秀水鄉陝西村下厝巷與埔南巷交岔路口處，因逃亡心急，
    不慎與丙○○所駕駛之車牌號碼2R-9326號自用小客車對撞
    後，衝入路旁乾農田內，致子○○受有膝、腿（大腿除外）
    及足踝開放性傷口、膝挫傷等傷害，丁○○頭部受創昏迷。
    癸○○、辛○○協力將丁○○搬到馬路上放置，辛○○與癸○○又將現場散落的現金撿拾起來後，子○○與癸○○逃往
    附近民宅之雞籠裡躲藏。警方據報趕抵車禍現場後，隨即查
    扣引擎號碼4G92D068106號之贓車1輛（已發還壬○○）、NZ
    -2113號車牌1面（已發還乙○○）、子○○所有之UE-2630
    號車牌2面、西瓜刀2把、手套3只（起訴書誤載為1只）、辛○○所有之金屬製空氣槍1枝等物，另隨即在上述雞籠裡逮
    捕子○○、癸○○二人，並在癸○○身上起出強盜所得贓款
    2000元（所扣現金已發還庚○○）。而另一方面，辛○○逃
    往附近大村鄉○○路大西國小前打公共電話求援，旋為警方
    發現而逮捕，並在辛○○身上查扣強盜所得現金5萬9600元
    （所扣現金已發還庚○○）。警方將子○○、丁○○先行送
    醫，並將癸○○、辛○○先後帶回警局製作筆錄，警方先詢
    問癸○○，為何在車禍現場未查扣安全帽？癸○○稱安全帽
    已沿路丟棄，警方再問為何沿路丟棄？癸○○則在警方得悉
    渠等竊盜安全帽之前，主動向警方告知四頂安全帽都是偷來
    的，向警方自首竊盜安全帽。並經警方依據癸○○供述，在
    彰化縣秀水鄉○○路323號及321號前各查扣安全帽1頂（已
    發還甲○○、丑○○）。
三、案經彰化縣警察局鹿港分局報告臺灣彰化地方法院檢察署檢
    察官偵查起訴。
    理  由
一、證據能力方面：
    按被告以外之人於審判外之言詞或書面陳述，除法律有規定
    者外，不得作為證據。被告以外之人於偵查中向檢察官所為
    之陳述，除顯有不可信之情況者外，得為證據。被告以外之
    人於審判外之陳述，雖不符前四條之規定，而經當事人於審
    判程序同意作為證據，法院審酌該言詞陳述或書面陳述作成
    時之情況，認為適當者，亦得為證據。當事人、代理人或辯
    護人於法院調查證據時，知有第159條第1項不得為證據之情
    形，而未於言詞辯論終結前聲明異議者，視為有前項之同意
    。刑事訴訟法第159條第1項、第159條之1第2項、第159條之
    5分別定有明文。經查：
  (一)原審法院於審理中直接調查證人（共同被告）子○○，子○○於審理時具結後確認：在警訊、偵查中確實有如筆錄記載
    之供述，且引用該警訊、偵查中陳述內容，作為證詞之一部
    分，並給予其餘被告及辯護人詰問之權利，故上述子○○警
    、偵訊筆錄中之陳述，已非傳聞證據，而具有證據能力。
  (二)證人壬○○、甲○○、戊○○、丑○○、乙○○、庚○○、
    呂信誠之警偵訊筆錄，共同被告子○○、癸○○、辛○○、
    丁○○，於警詢、偵查中之陳述，雖亦屬被告以外之人於審
    判外之言詞陳述，為傳聞證據，然經原審法院於審理時當庭
    直接提示而為合法之調查，被告、辯護人未於言詞辯論終結
    前聲明異議，本院復審酌該等言詞陳述係由陳述人出於自由
    意識而陳述，並無非法取證之情況，依刑事訴訟法第159條
    之5之規定，認上開證人於警偵訊時之證述，應得採為認定
    本件犯罪事實所憑之證據。
  (三)本案其餘扣案物證、監視錄影器照片、現場照片、贓物認領
    保管單、車籍查詢資料、槍彈鑑定書、診斷書等其他證據，
    檢察官、被告、辯護人均未爭執其證據能力，亦非違法取得
    ，自有證據能力。
二、訊據上訴人即被告（以下稱被告）子○○、癸○○、辛○○
    、丁○○在本院審理中，對於加重強盜之犯行，均已坦承不
    諱。關於竊盜部分，被告子○○供承有全部竊盜之犯行，惟
    辯稱：竊取贓車部分，是我一個人做的，沒有其他共犯云云
    。被告癸○○、辛○○、丁○○均矢口否認有共同竊取車牌
    之犯行，均辯稱：偷車牌部分我們沒有參與，是子○○自己
    一個人下去偷的，我們均不知情云云。被告辛○○亦否認有
    共同竊盜安全帽之犯行，辯稱：安全帽是各人偷各人的云云
    。經查：
  (一)竊盜自小客車部分：
  1.證人即被害人壬○○於96年12月17日警訊中證稱：「（懸掛
    NZ-2113號自小客車是否你失竊車輛？）是我所失竊F8-3582
    自小客車，當場指認無誤。‥‥（警方所尋獲之F8-3582 號
    自小客車之損壞情形為何？價值多少？）整部自小客車全毀
    ，新台幣10萬元。」等語（見鹿警分偵字第0960025558號第
    30頁），並有F8-3582號車籍查詢列印資料（見鹿警分偵字
    第0960025469號警卷【下稱25469號警卷】第76至77頁）、
    F8-3582號之失車記錄列印表，記載：於96年12月7日18時在
    永靖鄉○○村○○路21號前失竊，並記載報案時間為：96年
    12月7日19時7分（見25469號警卷第77頁）。另96年12月17
    日發生車禍後，該車為警扣案，並有該車輛外觀照片可證（
    （見25469號警卷第54、61頁可證）。
  2.被告子○○於原審審理中供稱：「（F8-3582號自小客車何
    時竊取？）是在強盜前一、兩個禮拜前，‥‥幾點忘了。在
    永靖偷的，路名我不知道。當時我帶六角扳手，我用六角扳
    手插入車門鑰匙孔，也把鑰匙孔弄壞，我進入車裡用同1支
    扳手把方向盤上下的塑膠盒拔掉，再把控制方向盤方向的零
    件拔下，將螺絲拆下，我用同一支扳手插入轉動就發動了。
    （前開六角扳手是否是你的？）是的，但是丟掉了。這支六
    角扳手跟後來偷安全帽、車牌，不一樣，我沒有帶在身上。
    偷安全帽當時身上沒有帶扳手，其他被告偷安全帽時我身上
    也沒有帶扳手。（前開自小客車是你自己偷還是有共犯？）
    我叫卯○○載我去，我自己下去偷。他在旁邊把風。我之前
    沒有告訴他，但是我在偷的時候他在旁邊有看到，他知道我
    在偷仍然在把風。等我偷到手的時候，我開竊取的自小客車
    離開，他自己離開。」等語（見原審卷第123頁反面），依
    其所供承之內容，足認被告子○○確有共同竊盜之行為。
  3.證人卯○○於偵查中證稱：伊沒有跟被告子○○一起去偷車
    ，沒有看見子○○開那部車子云云（見11726號偵查卷第35
    、36頁）。證人卯○○於本院審理中證稱：「96年12月7日
    晚上6點多鐘左右，是否和子○○在一起？）那天他有叫我
    載他去永靖鄉那裡。（他在那裡做什麼？你們何時分開？去
    多久分開？）他去做什麼我不知道，我五分鐘後自己就先走
    了。（你不會認為很奇怪嗎，他叫你帶他去那裡，沒有說要
    做什麼，你就走了？）他只叫我帶他去那裡，沒有跟我說要
    做什麼。（你們是否一起去偷那輛車子？）沒有，他只叫我
    載他去而已。‥‥（你們從哪裡出發？）從田中出發，我在
    社頭，他叫我去田中載他。（要做什麼去載他？）我不知道
    ，只叫我載他去永靖，他跟我報路。（以前是否曾經載過他
    ？）只有這一次。（載去那裡做什麼？）我不知道，他沒跟
    我說要做什麼。（永靖鄉你是否有熟？）有。（這個地方不
    是很熱鬧，為何把他放在那裡？）他沒有說。（他下車五分
    鐘後你離開，當時他走去哪裡？）我不知道，他叫我在那裡
    等他。（為何你沒有等他就離開？）之後他又上車叫我走。
    （他下車有無帶什麼東西？）我沒有看。（你停車看到他下
    車做什麼？）我真的不知道，而且晚上我也沒有注意。‥‥
    （子○○上車叫你走的時候，你就走了，那子○○做什麼？
    ）子○○來車之旁邊跟我說謝謝，叫我先走，我就走了，子
    ○○留在原地。（子○○下車之後五分鐘，你在那裡做什麼
    ？）我在車子裡面等。（你有無看到子○○一直走？）天色
    很晚，我沒有注意。（之後你有無看到那輛車？）沒有，是
    子○○走過來跟我說謝謝，叫我先走。（子○○是否有跟你
    說這輛車是跟別人借的？）他沒有說過。」等語（見本院卷
    第210頁反面至212頁）。然查被告子○○是否與卯○○共同
    行竊，與證人卯○○有利害關係，恐因作證之結果，反而招
    致刑責，自難期其會據實陳述，且依被告於原審之供述，已
    經承認證人卯○○當時明知其係為行竊，而仍在旁把風等情
    。再由當時情節，卯○○將被告子○○載至行竊地點後，竟
    然將被告子○○放在該處，自行離開，顯與常情有違，因此
    證人卯○○之證言，尚難採為有利於被告子○○之論據。
  4.「按刑法第321條第1項第3款之攜帶兇器竊盜罪，係以行為
    人攜帶兇器竊盜為其加重條件，此所謂兇器，其種類並無限
    制，凡客觀上足對人之生命、身體、安全構成威脅，具有危
    險性之兇器均屬之，且祇須行竊時攜帶此種具有危險性之兇
    器為已足，並不以攜帶之初有行兇之意圖為必要。螺絲起子
    為足以殺傷人生命、身體之器械，顯為具有危險性之兇器。
    」有最高法院79年台上字第5253號判例意旨，可資參照。被
    告子○○行竊自小客車犯案用之六角扳手1支雖未扣案，但
    既然能插入小小的鑰匙孔轉動，表示已磨平且相當尖銳，質
    地堅硬，客觀上自足以構成對人身安全之危害，當屬兇器無
    誤。
  5.綜上所述，被告子○○自白與證人壬○○供述相符。且有相
    關證據可資佐證，被告子○○所犯共同攜帶兇器加重竊盜罪
    ，事證明確，犯行已可認定。
  (二)竊盜安全帽部分：
  1.關於準備可供兇器使用物品之時間點：
  被告子○○於96年12月18日警訊中稱：「西瓜刀2把是我們
    涉強盜案所持之犯罪工具沒錯，是我們原本就放在車上的」
    等語（見鹿警分偵字第0960025558號卷【下稱25558號警卷
    】第7頁）。證人即被告子○○於原審審理時結證稱：「（
    你要下車偷的時候，你從哪裡拿扳手放入口袋？）轎車駕駛
    座車門下方有一個置物處拿取的‥‥西瓜刀是我一直放在車
    上，西瓜刀是我的‥‥扣案西瓜刀兩支都是我的，強盜時有
    帶，竊盜時是放在車上沒有帶下車‥‥，這兩把已經買很久
    了，不是為了強盜才買。」等語（見原審卷第120頁反面、
    124、129頁反面）。
  被告癸○○於96年12月17日警詢中供稱：「‥‥空氣槍是阿
    彬【指辛○○】的，其餘均是子○○的，西瓜刀2把是我們
    涉強盜案所持之犯罪工具沒錯，是子○○準備的。‥‥（強
    盜‥‥何人提議？‥‥曾否到過現場勘察地形？）是由子○○提議，子○○表示曾自已一人前往現場看過，我與子○○
    、阿彬等人於今天9至10時許也曾在信益資源回收場附近徘
    徊，準備強盜，因回收場內有很多人，所以沒有著手。」等
    語（見25558號警卷第15頁）。證人即被告癸○○於96年12
    月17日偵查中結證稱：「（警訊筆錄是否實在？）實在。（
    強盜案是由何人提議的？）是子○○17日凌晨4、5點左右去
    我員林鎮的住處找我，我是跟辛○○住在一起，子○○當時
    就開了這台三菱墨綠色的贓車來，在我家裡面先談論要賺錢
    的事情，說這筆錢很好賺‥‥」等語（見11727號偵查卷第1
    6頁）。證人即被告癸○○於97年1月15日偵查中結證稱：「
    鐵撬是子○○拿給我的」等語（見11727號偵查卷第47頁）
    。
  被告辛○○於96年12月18日原審法院羈押審理程序中，供稱
    ：「（另外一把空氣槍是誰的？）是子○○叫我跟癸○○拿
    過去給他看，他說另外一支黑色的太假了。」等語（見原審
    96年度聲羈字第471號卷6頁）。證人即被告辛○○於97年1
    月7日偵查中結證稱：「瓦斯槍【按即上述之空氣槍】是我
    自已，我是與癸○○住同一地方，朋友帶來該瓦斯槍到我那
    裡玩的，子○○來找我們時，我們一起把槍帶出去的。‥‥
    （子○○、癸○○、你於96年12月17日9時許，曾至信益工
    業社探查？）去年12月17日早上我們有先去探查，丁○○沒
    有一起去看，我們在資源回收場附近繞來繞去。‥‥刀子‥
    ‥都是子○○提供的。‥‥（癸○○所持鐵撬是何人所有？
    ）是從子○○車上拿的，是子○○帶來的。」等語（見1172
    7號偵查卷第37至39頁）。證人即被告辛○○於原審審理時
    供稱：「空氣手槍一支是我的朋友的，他叫志龍，他姓什麼
    我不知道。當天帶在車上準備要強盜用，因為子○○那枝手
    槍太假了，反正我放在家裡也沒有用，我拿下來送給子○○
    。」等語（見原審卷第129頁反面、130頁）。
  被告丁○○於96年12月17日警訊中供稱：「今日約於11時30
    分辛○○打電話詢問我說有一筆錢，問我要賺嗎？我答應他
    ，但當時我不知他要作何事，後來他就約我到彰化縣員林鎮
    的東帝大廈與辛○○及癸○○會合‥‥我們上車後我坐在駕
    駛後方的座位，我看見腳踏板上有2把西瓜刀‥‥因為我看
    到腳踏板上有2把西瓜刀，所以我也不敢說話，後來車行一
    半時，子○○又說缺了1頂安全帽，所以我們便到彰化縣埔
    心鄉，由我下車隨意竊取路旁車輛的安全帽一頂。」等語（
    見25558號警卷第22至24頁）。綜合上述四人之供述或證言
    ，西瓜刀2把係被告子○○原本就放在該贓車上的兇器，而
    96年12月17日凌晨4時許，被告子○○駕駛上述贓車，前往
    癸○○與辛○○位於員林鎮之共同住處，商議強盜事宜，商
    議完成後，辛○○才提供該金屬製空氣槍1枝送給子○○，
    並攜帶上車，96年12月17日早上9時許，子○○、癸○○、
    辛○○三人一同開車前往信益工業社準備強盜時，已攜帶上
    開西瓜刀2把、金屬製之空氣槍1枝等可供兇器使用之物品，
    並放置於車上備用，後來因工業社內有客人而暫緩計畫。同
    日上午11時許，丁○○上車後就在腳踏板處看到西瓜刀2把
    ，當日12時30分許子○○竊取車牌時，是由駕駛座旁邊位置
    ，隨手取得可堪作兇器使用之扳手1支，同日13時許到信益
    工業社強盜時，癸○○在車上拿取子○○提供可堪作兇器使
    用之鐵撬1支下車。而被告四人從未供述犯案當日，曾到其
    他地方拿取扳手或鐵撬工具。由此可見，在當日上午9時許
    被告子○○、癸○○、辛○○三人到信益工業社勘察準備下
    手強盜時，確有攜帶上述可供兇器使用之西瓜刀2把、金屬
    製之空氣槍1支、扳手1支、鐵撬1支等物，放置於車上備用
    。故下列被告等人行竊四頂安全帽、NZ-2113號車牌時，確
    有攜帶上開兇器無訛。
  2.被告子○○、癸○○、辛○○共同行竊甲○○之安全帽部分
    ：
  證人即被害人甲○○於97年1月20日警訊中證稱：「‥‥我
    於96年農曆11月8日上午10時左右，【經查國曆為12月17日
    】在我現住處發現放在機車腳踏板附近之安全帽遭竊。‥‥
    我當時有看見壹個男子從我停放機車旁拿走安全帽後快速跑
    到車上並逃逸，我沒看清楚該男子之穿著及長相，該男子搭
    乘之車輛為墨綠色，車號不詳。‥‥我遭竊之安全帽為咖啡
    色、全罩式，現值約200元。（警方查扣之咖啡色全罩式安
    全帽是否為你遭竊？）是我遭竊沒錯【當場指認無誤】。」
    等語（見鹿警分偵字第0970002570號卷【下稱2570號警卷】
    第24頁）。
  並有車禍後，警方尋得安全帽外觀之照片（見25469號警卷
    第63頁），可資佐證。
  負責下手行竊該安全帽之被告癸○○於97年1月24日警訊中
    坦承部分之犯行對此坦白不諱（見2570號警卷第10頁）。
  其他在車上之共犯子○○、辛○○於97年1月14日警訊中，
    對自己在車上把風，注意有無路人或安全帽所有人在觀看等
    行為分擔，亦均坦白不諱（見2570號警卷第2頁子○○警訊
    筆錄、第14頁辛○○警訊筆錄）。
  按刑法第321條第1項第3款之攜帶兇器加重竊盜罪，且祇須
    行竊時攜帶此種具有危險性之兇器為已足，並不以攜帶之初
    有行兇之意圖為必要，已如前述。並有最高法院72年度台上
    字第2788號判決意旨：「攜帶兇器竊盜，依通常社會觀念，
    足認有與事主行兇反抗之危險，祇須行竊時攜有兇器，即應
    成立攜帶兇器竊盜之罪，並非以預先確有傷害事主之故意為
    必要，上訴理由謂其攜帶兇器並無傷人之意，不應論以加重
    竊盜之罪，顯有誤會。」可資參照。本款加重事由，在於行
    竊者攜帶兇器，一旦事跡敗露，隨時可能拿兇器行兇，對被
    害人之危害較大。被告癸○○下車拿取被害人甲○○之安全
    帽時，固然無證據顯示其當時身上攜帶兇器，但車上卻有許
    多可堪做兇器使用之器具。被告等人車禍後，雖然上述空氣
    手槍、2把西瓜刀已經拋出到車外，但警方在贓車上蒐證發
    現：上開空氣手槍之彈匣、西瓜刀之刀鞘，仍放置在小客車
    之乘客座腳踏板上（見25469號警卷第62頁下方照片）。被
    告丁○○亦供稱：一上車就在腳踏板處看到西瓜刀等情，足
    認原本空氣手槍及西瓜刀就是放在乘客座附近之位置，乃是
    辛○○乘客隨手可及之範圍，駕駛座旁邊亦有扳手1支，車
    上某處還有鐵撬1支，辛○○與子○○又在車上把風，一旦
    風吹草動，辛○○及子○○均可隨手取得兇器下車，故被告
    子○○、癸○○、辛○○三人共同行竊甲○○之安全帽犯行
    ，係構成刑法第321條第1項第3款、第4款之結夥三人攜帶兇
    器加重竊盜罪。
  3.被告子○○、癸○○、辛○○三人行竊不詳人所有之銀色全
    罩式安全帽1頂部分：
  被告辛○○於96年12月17日警訊（見11727號偵查卷第16頁
    ）、97年1月14日警訊（見2570號警卷第14頁）中坦白承認
    下車徒手行竊。
  被告癸○○於96年12月25日警訊（見02570號警卷第6頁）、
    97年1月24日警訊（見2570號警卷第10頁），亦坦承自己當
    時在車上把風等情。被告子○○於97年1月14日警訊（見257
    0號警卷第2頁），承認自己當時開車載著辛○○、癸○○，
    由辛○○下車竊取該銀色全罩式安全帽等情。
  此外，並有被告辛○○頭戴銀色全罩式安全帽在信益工業社
    前為監視錄影器錄影之翻拍照片（見25469號警卷第52頁）
    ，可資佐證。
  再以犯案當日被告子○○在員林鎮搭載癸○○、辛○○二人
    離開時，車上已經齊備西瓜刀2把、金屬製空氣槍1枝、扳手
    1支、鐵撬1支等可供兇器使用之犯案工具，故被告子○○、
    癸○○、辛○○此部分行為，係犯刑法第321條第1項第3款
    、第4款之結夥三人攜帶兇器加重竊盜罪。
  4.被告子○○、癸○○、辛○○共同行竊戊○○之安全帽部分
    ：
  證人即被害人戊○○於97年1月16日警訊中證稱：「‥‥因
    警方訪查得知我有遭竊一頂安全帽，所以通知我製作筆錄。
    ‥‥我於96年12月中旬【詳細日期不記得】晚上8時30分許
    下班時，發現放置機車菜籃內之安全帽遭竊，地點是彰化縣
    福興鄉○○路19號旁停車場。‥‥我失竊之安全帽為銀色，
    半罩式，現值約新台幣2、300元。（有無向警方報案‥‥？
    ）我認為該頂安全帽不值錢，所以沒有向警方報案，安全帽
    失竊時有向同事提起。」等語（見2570號警卷第25頁）。
  被告子○○於97年1月14日警訊中供承：下車徒手行竊該銀
    色半罩式安全帽等情（見2570號警卷第2頁）。
  證人即被告癸○○於97年1月25日警訊中證稱：三人從員林
    鎮出發後，在車上就講好要偷竊安全帽以遮掩容貌，而行至
    福興工業區時，見到子○○下車，上車後就拿著一頂半罩式
    銀色安全帽等情（見2570號警卷第6頁），足認被告富元對
    此竊盜犯行亦有犯意聯絡。
  證人即被告辛○○於96年12月17日偵查中結證稱：（安全帽
    ）也是去秀水鄉的路上，我約在大村的路上偷的，子○○說
    要讓我們練練膽子，子○○自己也偷了一頂。子○○下車偷
    安全帽的時候，駕駛座也是等他回來由他自己駕駛等語（見
    11727號偵查卷第19頁）。被告三人亦為相同之彼此供述。
  犯案當日被告子○○在員林鎮搭載癸○○、辛○○二人離開
    住處時，車上已經齊備西瓜刀2把、金屬製空氣槍1枝、扳手
    1支、鐵撬1支等可堪作兇器使用之犯案工具，故此部分被告
    子○○、癸○○、辛○○三人，係犯刑法第321條第1項第3
    款、第4款之結夥三人攜帶兇器加重竊盜罪。
  5.被告四人共同行竊丑○○之安全帽部分：
  證人即被害人丑○○於96年12月30日警訊中證稱：「我於96
    年12月中旬【詳細日期記不清楚】下午約15時許，在彰化縣
    大村鄉新興村新興巷16之7號，發現放置在我所有三陽、野
    狼式重型機車上安全帽一頂遭竊不見了。（有無向警方報案
    ‥‥？）我認為該頂安全帽已經老舊不值錢，所以沒有向警
    方報案協尋。（你所遭竊安全帽一頂‥‥特徵如何？）特徵
    是黑色、全罩式。安全帽內層有點破損痕跡，現價值新台幣
    100元，‥‥該頂安全帽使用大約5至6年，警方所查扣黑色
    、全罩式安全帽內層破損是我遭竊的沒錯。」等語（見2570
    號卷警第27頁）。
  並有車禍後，警方尋得安全帽之照片（見25469號警卷第63
    頁），可資佐證。
  證人即被告丁○○於97年1月14日警訊中證述：當日12時許
    ，子○○開車搭載自己及癸○○、辛○○等人，行經大村鄉
    上述地址前，自己經被告子○○要求而下車徒手行竊等情（
    見2570號警卷第22頁）。
  證人即被告子○○於97年2月4日偵查中結證（見11726號偵
    查卷第23、24頁）、被告癸○○於96年12月25日警訊中供述
    （見2570號警卷第6頁）、被告辛○○於97年1月14日警訊中
    供述（見2570號警卷第14頁），均證稱或供稱：因臨時丁○○加入強盜行列，欠缺一頂安全帽，所以臨時在大村鄉上開
    地址前，由丁○○下車行竊安全帽一頂等事實，與上述證據
    吻合。
  再以犯案當日被告子○○在員林鎮搭載癸○○、辛○○二人
    離開時，車上已經齊備西瓜刀2把、金屬製空氣槍1枝、扳手
    1支、鐵撬1支等可供兇器使用之犯案工具，故被告子○○、
    癸○○、辛○○、丁○○此部分所為，係犯刑法第321條第1
    項第3款、第4款之結夥三人以上、攜帶兇器加重竊盜罪。
  (三)竊盜車牌部分：
  1.案發後在車禍現場，警方發現一面NZ-2113號車牌，經證人
    即被害人乙○○於原審審理中證稱：「（NZ－2113號自小客
    車車牌是何人？）是我的。（你事後有無報失竊？）我沒有
    報失竊，當天我大夜班下班回來，我睡到中午1點多，我們
    管區來問在我家樓下做事的朋友，汽車是何人的，他告訴管
    區是我的，管區找我下來問我你的車子前面車牌不見了你知
    道嗎，我才知道我的車牌失竊。（車牌失竊前你最後一次啟
    動車子是何時？）早上8點從公司下班回到家，回到家只要5
    分鐘。（你當時從公司下班回家時，車牌是否還在？）有，
    我打卡時是停在守衛室前，車子停很整齊我還看到車牌。」
    「車子停在我家走出去右邊，車尾朝我家，停放距離離我家
    門口只有一個車子長度的距離」「車子再過去一點點還有一
    戶，車子停放處並沒有其他住家，這是人家種植水果的地方
    。」「（你是否有說過警詢筆錄所載的答話？提示證人乙○○警詢筆錄並告以要旨）有，我當天所說的沒錯，我說的都
    實在。（你在警察局稱你是在96年12月17日13時30分發現遺
    失車牌，這個時間就是警察來找你的時間？）是的。（是否
    知道實際失竊車牌的時間？）不知道。我下班回來車子停放
    之後我就沒有再出來，也沒有再查看車子。（失竊車牌是前
    車牌？）是的。後車牌沒有失竊。」「（車輛有無損壞？）
    沒有。我的前車牌外面是有螺絲，但是車內沒有辦法鎖，所
    以只要一拉，螺絲及車牌都可以拉起來。」等語（見原審卷
    第116至118頁）。足認被害人乙○○於96年12月17日上午8
    時許至同日13時30分之間，在自家門口附近遭竊取前NZ-211
    3號車牌一片。
  2.被告子○○於原審審理中供稱：「我不記得如何偷車牌，我
    印象中車牌很好拿，我當時竊盜時我有拿活動扳手一支放在
    口袋裡，本來要竊盜車牌用，但是車牌一拉就起來，所以沒
    有用到扳手。」等語，證人即被告子○○於原審審理中結證
    稱：「（NZ－2113號自小客車車牌你是在何時、何地竊取？
    ）就是林小姐剛才所述，我的車子與她的車車頭同方向停在
    她的車旁邊，是否是平行或是在被害人車子的前面或後面我
    已經忘記了。是我自己下去拔車牌的，車牌一拔就走。」「
    我拿活動扳手放在褲子口袋下車，我一看到車牌我心想這個
    很好偷我拉了就可以起來，所以車牌拉下來我就上車開車走
    了。（你去哪裡把偷來的車牌掛上你的車？）我開了一段路
    ，我開到一條產業道路我就下車把偷來的車牌掛上去。（你
    把偷來的車牌放在車上哪裡？）我將車牌插入我的褲頭腰際
    處用上衣遮住。（你在什麼地方把車牌掛上你的車？）是產
    業道路我不知道路名，是比較沒有人住的地方。」「（你要
    下車偷的時候，你從哪裡拿扳手放入口袋？）轎車駕駛座車
    門下方有一個置物處拿取的。（你偷車牌之前你們被告四人
    在做什麼？）我開車，我載他們其他三人。（你們四個人當
    時都已經偷齊安全帽了嗎？）那時候都已經偷齊了。我確定
    。」等語（見原審卷第119至120頁反面）。被告子○○承認
    自己駕駛上述贓車，搭載癸○○、辛○○、丁○○等人，在
    偷完四頂安全帽之後，才一同開車經過被害人乙○○屋前附
    近，由自己一人攜帶扳手1支下車，行竊乙○○之NZ-2113號
    車牌一片後，迅速上車，再將車開往某偏僻產業道路將NZ-2
    113號車牌懸掛在上述贓車前面等事實。
  3.被告癸○○、辛○○、丁○○均否認參與上述竊取車牌之犯
    行，被告子○○於原審審理中供稱：自己行竊車牌時，其餘
    三位被告確實不知情云云。然查：
  被告子○○於原審審理中結證稱：「（你在偷的時候，你把
    所開的車停在乙○○的車多遠的地方？）我停車不可能停太
    近，萬一人家跑出來怎麼辦，我停放位置離她的車大約四、
    五個人躺下來的距離。」等語（見原審卷第120頁反面），
    若四、五個人平躺下來的距離，也僅約若八、九公尺而已，
    被告癸○○、辛○○、丁○○既然在車上，為何沒有看到子
    ○○突然停車、下車，究竟是要做何事？癸○○、辛○○、
    丁○○辯稱自己均不知情，實在難以採信。
  被告子○○於96年12月18日警詢中供稱：「（你竊取該車牌
    時，他們三人是否知道？）知道。」（見25558號警卷第8頁
    ），證人即被告子○○於97年2月4日偵查中結證稱：「（NZ
    -2113號車牌是你下手偷的？）是。（當時辛○○、癸○○
    、丁○○都已經在車上？）是。（為何是你下車去偷車牌？
    ）因為是我載他們去的。（你下手偷車牌前，辛○○、癸○○、丁○○是否知道你要偷車牌？）知道，是要去搶的路上
    偷的。（當時辛○○、癸○○、丁○○在車上幫你把風？）
    他們在車上，我下車偷的一面車牌，我下車偷車牌，他們在
    車上都看得到。我也有告訴他們，我開車的，不可能用我自
    已的車牌。」等語（見11726號偵查卷第23頁），明確供述
    事先有告知其餘共犯才下車去偷車牌。而證人即被告子○○
    於原審審理時證稱：「（你在檢察官偵訊時稱『我也有告訴
    他們，我開車不可能用我自己的車牌』？）這個我有說。」
    「（你說你『開車不可能用我自己的車牌』是在何時說的？
    ）是我在偷車牌之前說的，當時掛的是我報廢車子的車牌。
    （你這樣說的時候，其他三位被告有什麼反應？）他們都沒
    有說什麼。」「（為何案發後一、兩個月之後檢察官2月4日
    偵查中問你的時候你稱被告三人知道你偷車牌？）我當時應
    該是回答我不知道他們三人知道還是不知道。我在偵訊時確
    實有說到其他被告三人知道我偷車牌，我在偵訊時也有說過
    『車子是我開的，我開車不可能掛上我自己的車牌』等語。
    實際上我不知道他們是否知道我偷車牌。」「（其他被告三
    人是否知道你有偷乙○○的車牌？）他們那天有沒有看到要
    問他們自己。就我的瞭解，如果就一般狀況而言，我的車停
    在乙○○的車頭相對，距離是躺四、五個人的距離，他們應
    該看得到，我在偵訊時才說被告三人知道我有偷車牌他們有
    看到，而且知道我偷車牌，就是根據這樣的事證回答。」等
    語（見原審卷第120至123頁反面），確認在偷車牌之前，有
    向其他三位被告說明去強盜犯案不可能使用自己的車牌，其
    他三位被告聽聞後既未為反對之表示，可見被告等對於行竊
    車牌之事實，確有共同之犯意聯絡，而由被告子○○分擔實
    施之行為。
  被告癸○○於96年12月17日警詢中供稱：「（NZ-2113號車
    牌，‥‥何地竊取？）子○○駕該車找我們時，該車即有懸
    掛車牌，車號不詳，【但我們上午到達秀水鄉時，子○○下
    車走到車後，過一會兒手即持一面車牌並回到車上，該車牌
    號碼不詳，後來子○○有多次更換車牌，所以該車牌是子○○自行竊取。】」等語（見25558號警卷第15頁），足認被
    告子○○下車去竊取該面NZ-2113號車牌時，被告癸○○對
    此確實知情。
  既然行竊車牌之目的是要遂行強盜犯罪，強盜一事乃是被告
    四人事先商議的共識，而被告子○○行竊車牌前已明確告知
    其他共犯強盜不可能使用自己之車牌，其他共犯亦已知悉，
    故對竊盜車牌一事，被告癸○○、辛○○、丁○○三人自難
    諉為不知，其等所辯實難採信。
  4.被告子○○下車行竊車牌時，由駕駛座旁車門上置物處拿取
    扳手1支下車，準備作為犯案工具，又行竊車牌後，被告四
    人更換車牌後，隨即前往信益工業社遂行強盜犯行，故可認
    定強盜時所使用之西瓜刀2把、金屬製空氣槍1枝、鐵撬1支
    等足供兇器使用之工具，在先前行竊車牌時，亦由共犯癸○○、辛○○、丁○○三人在車上把風時所持有，故被告四人
    對於行竊車牌部分，亦均構成刑法第321條第1項第3款、第4
    款之結夥三人以上、攜帶兇器加重竊盜罪。
  (四)強盜部分：
  1.證人即被害人信益工業社老闆娘庚○○於原審審理中結證稱
    ：「（你在信益工業社擔任什麼職位？）我只是在那裡幫忙
    做廢鐵的處理。有人來賣我就收。我是老闆的太太。我們的
    工業社商號登記的就是信益工業社。登記的負責人是我先生
    蘇煐張。（96年12月17日下午1點多是否被強盜？）有，時
    間約下午一點十幾分左右，我們的工業社沒有門，路直接進
    來就是地磅，辦公室在旁邊，地磅處就是處理資源回收的空
    地，被告他們進來時我當時在空地‥‥他們的車開進我們的
    空地，車子兩邊都有人下車，駕駛座的人沒有下車，三個被
    告下車的時候手拿長長的東西‥‥我看到很害怕我就跑，我
    跑一段路就被兩個人抓到，他們兩個人抓我的手腕，一人抓
    一邊，他們兩個人另外一手還有拿長長的東西，後來其中一
    個人叫我拿錢給他們，我已經嚇到沒有說話，兩個人押著我
    到辦公室，我進去辦公室的時候已經看到一個人在裡面，那
    個人拿著一支可以撬的東西，那個人在撬桌子抽屜，我看到
    他有從桌子抽屜拿錢，我進去的時候裡面那個人已經拿到錢
    快要跑了，因為有一個客戶來，外面有一個人喊『快走』，
    我不知道是何人喊的。押我進去的那兩個人，只是押著我沒
    有對我怎樣，後來他們也跟著跑了。」「（強盜的時間是否
    是你們工業社營業時間？）是的。我們辦公室門本來沒有關
    ，被告來強盜時也是沒有關。該辦公室沒有人居住。（他們
    拿錢的時候你有無辦法與他們抵抗？）沒有辦法。因為只有
    我一個人，而且他們有拿兇器。（你稱押住你的那兩個人手
    拿的是否是扣案的西瓜刀？【提示扣案西瓜刀】）我沒有看
    清楚，我很緊張，我只知道長長的會傷人的東西，我不敢抵
    抗，也沒有辦法抵抗。（被拿走現金抽屜的桌子有無上鎖？
    ）有。被強盜時桌子抽屜有被破壞，我沒有看到被告如何撬
    開。毀損部分我沒有提出告訴。（被強盜的金額？）6萬160
    0元。這6萬1600元是當時我在管理工業社的錢。沒有其他損
    失。（呂信誠到場的時候是否就是你說歹徒拿到錢的時候？
    ）是的。（你看到的歹徒只有三人，車上的歹徒是否有看到
    ？）沒有。我沒有看到，但是我知道車上駕駛座還有一個歹
    徒，我不知道駕駛座的歹徒有無戴安全帽，我當時很緊張，
    下車的三個人都有戴安全帽，所沒有看清楚他們的面容。（
    壓住你的兩個人，各抓住你的一邊，他們手上的刀如何拿？
    ）拿在另一手刀尖朝下。（撬開桌子抽屜的那個歹徒有沒有
    對你有什麼行為？）沒有。（你是先被控制行動後，拿可以
    撬東西的人才進去辦公室？）他們三人一起下車，我馬上被
    其中兩個人控制，另外一個人就跑去辦公室。（你是何時報
    警的？）不是，是我的家人報警的，我不知道家人何時報警
    ，我家人在辦公室隔壁住處有看到被告所以報警。（被告辛○○問：你帶我們去辦公室的時候，我們沒有抓著你，你走
    在前面？）有，被告二人有抓著我的手腕。」等語（見原審
    卷第125頁反面至127頁），而被告辛○○、丁○○對於自己
    分工持西瓜刀抓住庚○○的雙手，已坦誠不諱，被告癸○○
    亦自白持鐵撬衝入辦公室撬開抽屜拿取現金，而被告子○○
    亦自白駕駛上述贓車在辦公室外等候接應等情，核與證人庚○○之證詞均吻合。而且監視錄影器翻拍照片顯示，上述贓
    車開進回收場前空地，立即迴轉將車頭朝外（其用意應為便
    於得手後迅速後將車開走）後，即有一名身穿黑色夾克，頭
    戴深色安全帽、手持西瓜刀之男子，由左邊下車，往辦公室
    跑去（見25558號警卷第61頁照片），該名頭戴深色安全帽
    之人，應為被告丁○○。又另一角度之監視錄影器翻拍照片
    顯示，上述贓車在地磅旁邊接應一名頭戴銀色安全帽，身穿
    米黃色夾克之歹徒上車後，迅速朝外駛去（見25558號警卷
    第62頁照片），被告辛○○於原審審理中承認該名歹徒即為
    其本人。證人庚○○之證言與被告自白、監視錄影器翻拍照
    片均相吻合。
  2.目擊證人呂信誠於原審審理中結證稱：「（96年12月17日下
    午1點多是否到信益工業社？）是的，到的時候約1點30分左
    右，我當天去賣廢五金。（你當天到信益工業社看到什麼情
    形？）我的車擋在歹徒的車前面，我看到歹徒三人正要上車
    ，三人頭戴安全帽，歹徒按喇叭示意要我讓開，我有把車往
    後退讓歹徒走，但是我有記下車牌號碼，我下去事務所關心
    人員有無怎樣，我並叫老闆報警。（你看到三個歹徒上車時
    手上有無拿工具？）有，刀子之類的，類似西瓜刀的東西。
    （被害人的家人是你到之後才報警嗎？）是的，因為當時歹
    徒正要離開。（你進去工業社被害人庚○○在哪裡？）在他
    們辦公室裡面，辦公室桌子抽屜被撬開，現場很亂。被害人
    庚○○當事很害怕，她很驚恐，有一段時間沒有辦法說話。
    」「（你看到歹徒的車輛是否是墨綠色中華三菱的車輛？）
    是的。（你在警詢是否有說過警詢筆錄所載的全部答話？提
    示呂信誠警詢筆錄並告以要旨）是的，都是出於我自己的意
    思陳述，都實在。」等語（見原審卷第127頁反面至128頁反
    面），證人呂信誠於96年12月17日警訊中證稱：「我當時要
    前往該處販賣廢鐵，看到有3名頭戴全罩式安全帽的男子上
    車，車內有傳有『快點、快點』的催促聲，準備離開，我意
    識到可能是強盜，於是我將該歹徒所駕駛自小客車號記下，
    車牌號碼為NZ-2113號，並且我看車內共有4人。」等情（見
    25558號警第36頁），可證明係因證人呂信誠亦開車前往信
    益工業社變賣廢鐵，擋住被告子○○所駕駛之上述贓車，經
    子○○按喇叭示意後，其餘三位被告才迅速上車離去，過程
    中被告子○○並催促「快點、快點」等聲音。
  3.證人子○○於原審審理中結證稱：「（本案強盜何人提議？
    ）我。（之前於警詢筆錄為何說是其他三位被告提議的？）
    那時說的不實在。」「案發當天凌晨我在癸○○住處，當時
    我向癸○○、辛○○提議強盜，他們二人同意，後續西瓜刀
    是我一直放在車上，西瓜刀是我的。」「手套是我車上就有
    的，有好幾副，被扣到的有三隻手套」「偷了車牌我開了多
    久才換車牌我也忘了，車牌換完一下子，我們就開到信益資
    源回收場，中間都沒有停頓，到資源回收場約是一點多。（
    強盜情形？）我在車上沒有下車，我是負責開車的。到現場
    他們三人先下車後我才倒車，我沒有下車。他們三人下車時
    ，辛○○、丁○○手上各拿著一把西瓜刀」「（你停車的位
    置距離信益工業社的位置為何？）我沒有進去裡面，我的車
    距離信益工業社的距離約兩個半的人躺在地上的距離」「我
    當時要看前面注意有沒有人來，我在把風。後來有人來賣鐵
    ，我就叫他們趕快走。」「（你之前是否有講好用什麼方法
    強盜？）有講到下去要用兇器控制被害人的行動。我有跟下
    車的三位被告這樣說。」等語（見原審卷第123頁反面至124
    頁反面），此外並有信益工業社遭強盜後現場照片附卷，足
    證辦公桌抽屜被撬開，抽屜木門毀損，桌內已無現金等情形
    （見25558號警卷第65至70頁），且被告四人駕車逃離現場
    後，因逃亡心急，導致發生車禍，所駕駛之贓車翻落田間，
    原本置於車內之金屬製空氣槍1枝、西瓜刀2把均掉落車外（
    （見25558號警卷第71至73頁反面），但彈匣及其中1把西瓜
    刀之刀鞘還在車內（見25558號警卷第73頁反面最下方照片
    ），被告子○○及之丁○○均受有嚴重傷害（有診斷證明書
    可證），顯見被告子○○逃亡時確實十分心急，在鄉村○路
    橫衝直撞，才導致嚴重車禍。強盜所得現金6萬1600元，亦
    經被害人庚○○領回，有贓物認領保管單可證（見25558號
    警卷第60頁）。
  (五)至於被告子○○及其選任辯護人主張：被告子○○長期患有
    憂鬱性精神官能症、精神性過度換氣症候群、恐慌症、失眠
    、心因性之呼吸系統功能障礙等疾病，必須長期吃藥控制，
    精神狀態已異於常人，請求減輕其刑云云。然依卷附之臺灣
    高等法院被告前案紀錄表記載，被告子○○自89年起即犯案
    累累，並有多次入監服刑之紀錄，且以本案之犯案情節，係
    由被告子○○起意策劃，被告等在強盜之前，事先勘察地形
    ，計畫準備周詳，並竊取安全帽、車牌等，以掩飾犯行。故
    被告子○○雖患有上述疾病，然其既能為上開犯行，可見其
    辨識行為違法之能力並無減低之情形，自無依刑法第19條減
    輕其刑之餘地。又被告辛○○所稱：伊已與被害人庚○○達
    成和解，請求從輕量刑云云，經查卷附之和解書雖記載：「
    乙方（指被害人庚○○）應無任何財力損失，且願給甲方（
    指被告辛○○）一次改過自新機會，所以對甲方願意交付之
    紅包不予收受。‥‥願原諒甲方，不再對甲方為法律上追究
    行為，並請法官給予甲方一次自新機會，對甲方予以輕判。
    」（見本院卷第26頁），證人庚○○於本院審理中到庭證稱
    ：和解書上面簽庚○○的姓名是我簽的，被告辛○○的家人
    去我家和我達成和解的。當初辛○○的家人有帶紅包或金錢
    要跟我和解，但我和我先生說不收。他說讓他有一個機會悔
    改。我不知道他們拿多少錢要跟我和解，和解書是他們寫好
    帶去讓我們簽名，去我們家二次，第一次說叫我原諒他，給
    他一個機會，我說不會收紅包，他們就要求說給他們一個機
    會，第二次他們就拿這個和解書請我們簽名，和解的事情是
    我先生和他們談的。‥‥他們第一次有拿錢和和解書來，我
    說不收他們的錢，所以沒有協調成功；第二次（隔天）也是
    被告的父親來，有重新寫一張和解書，雙方才和解等情（見
    本院卷第209頁反面至210頁）。然查被告等多人當時係持刀
    、槍等兇器，以強暴方法，使被害人不能抗拒，而強盜被害
    人之財物，對於被害人心理所造成不可磨滅之恐懼，可想而
    知，縱然被害人與被告辛○○和解，並表示不願追究之意，
    本院認為尚無減輕其刑或從輕量刑之必要，因此證人庚○○
    之證言，尚難據為有利於被告辛○○之論據，均予敘明。
  (六)綜上所述，被告等就否認犯行部分，均無可採，本件事證明
    確，被告等犯行，均堪認定。
三、論罪科刑部分：
  (一)所犯罪名：
  1.核被告子○○所為，係犯刑法321條第1項第3款之攜帶兇
    器竊盜罪（竊取汽車）1罪、刑法321條第1項第3款、第4
    款之結夥三人以上攜帶兇器竊盜罪（行竊安全帽）4罪、
    刑法321條第1項第3款、第4款之結夥三人以上攜帶兇器竊盜
    罪（竊取車牌）1罪、刑法330條第1項結夥三人以上、攜
    帶兇器加重強盜罪1罪，共計7罪。上述7罪，係犯意各別、
    行為互殊，均應予分論併罰。起訴書記載被告等人行竊安全
    帽時，均攜帶西瓜刀、金屬製空氣槍等可供兇器使用之物，
    放置在車上，起訴法條並引用刑法第321條第1項第3款「攜
    帶兇器」之加重事由，故本案論罪部分並未逾越起訴書之範
    圍，亦無變更法條問題，應予敘明。
  2.核被告癸○○所為，係犯刑法321條第1項第3款、第4款之
    結夥三人以上攜帶兇器竊盜罪（行竊安全帽）4罪、刑法
    321條第1項第3款、第4款之結夥三人以上攜帶兇器竊盜罪（
    竊取車牌）1罪、刑法330條第1項之結夥三人以上、攜帶
    兇器加重強盜罪1罪，共計6罪。上述6罪，係犯意各別、行
    為互殊，均應予分論併罰。
  3.核被告辛○○所為，係犯刑法321條第1項第3款、第4款之
    結夥三人以上攜帶兇器竊盜罪（行竊安全帽）4罪、刑法
    32 1條第1項第3款、第4款之結夥三人以上攜帶兇器竊盜罪
    （竊取車牌）1罪、刑法330條第1項之結夥三人以上、攜
    帶兇器加重強盜1罪，共計6罪。上述6罪，係犯意各別、行
    為互殊，均應予分論併罰。
  4.核被告丁○○所為，係犯刑法321條第1項第3款、第4款之
    結夥三人以上攜帶兇器竊盜罪（行竊安全帽）1罪、刑法
    321條第1項第3款、第4款之結夥三人以上攜帶兇器竊盜罪（
    竊取車牌）1罪、刑法330條第1項之結夥三人以上、攜帶
    兇器加重強盜罪1罪，共計3罪。上述3罪，係犯意各別、行
    為互殊，均應予分論併罰。
  (二)就行竊車牌號碼F8-3582號自小客車部分，被告子○○與卯
    ○○間，有犯意聯絡與行為分擔，均為共同正犯。
  (三)就行竊被害人甲○○、戊○○、及一不詳人所有銀色全罩式
    安全帽部分（共三頂安全帽），被告子○○、癸○○、辛○○三人間，有犯意聯絡與行為分擔，均為共同正犯。
  (四)就行竊被害人丑○○之安全帽一頂、行竊被害人乙○○之車
    牌一面、強盜部分，被告四人均有犯意聯絡與行為分擔，均
    為共同正犯。
  (五)被告等雖主張竊盜部分，時間緊接，應屬接續犯云云，惟查
    刑法所謂之接續犯，應以基於單一犯意，而於短時間內，分
    次實施侵害同一法益之行為，缺乏獨立性，為其構成要件。
    本件被告等所為之竊盜行為，均可獨立為之，且侵害之法益
    ，均非同一人之法益，於行為完成後，犯罪即已完成，故無
    接續犯之適用，附予敘明。
  (六)被告子○○有事實欄一所示之前科，有臺灣高等法院被告前
    案紀錄表在卷可稽，其於受有期徒刑執行完畢後，五年以內
    故意再犯本件有期徒刑以上之數罪，均為累犯，應依刑法第
    47條第1項規定，各加重其刑。
  (七)本案被告等人強盜後隨即發生車禍，被告子○○與丁○○因
    受傷隨即送醫，僅剩下被告癸○○、辛○○分別被帶到不同
    單位製作筆錄。被告癸○○之第一份警訊筆錄是在當日18時
    45分起，在彰化縣警察鹿港分局交通隊製作，而被告辛○○
    之第一份警訊筆錄則是在當日19時10分起在鹿港分局偵查隊
    製作，製作筆錄之員警、所屬單位、製作地點均有不同，但
    其中被告癸○○之警訊筆錄製作在先，被告辛○○警訊筆錄
    製作在後（見25558號警卷第11至21頁）。本案強盜部分經
    被害人庚○○之親屬報警、而警方在車禍現場清查隨即得知
    被告使用贓車及來路有疑問之NZ-2113號車牌，進而主動偵
    查竊盜贓車及車牌部分，均無自首問題。而在被告癸○○之
    警訊筆錄中，警方詢問安全帽來源為何，被告癸○○在警方
    知悉被告四人行竊安全帽以前，主動說出被告四人行竊安全
    帽，有該警訊筆錄可證（見25558號警卷第16頁），被告癸○○就行竊四頂安全帽部分，固然構成「自首」無誤，然95
    年7月1日修正後之刑法第62條，已將自首必減減輕其刑改為
    得減輕其刑，而本案被告四人落網後，係在不同時間、地點
    接受偵訊，縱然被告癸○○不主動供述行竊安全帽，其他被
    告在隔離訊問情形下亦將會供述行竊安全帽事宜。被告癸○○僅因為沒有受傷，又優先被警方製作警訊筆錄，在因緣巧
    合情形下才構成自首情形，並非其真心懺悔而主動向警方報
    告自己犯行。而且被告癸○○係為了掩飾面容，設法逃避事
    後警方追緝而下手行竊安全帽，動機十分可惡，而且一連偷
    竊四頂安全帽，惡性非輕，本院認為實無予以減輕其刑之必
    要，故不予適用自首減刑規定。
四、原審審酌被告子○○前科累累，素行不良，被告癸○○前因
    槍砲案件，甫自96年6月21日起接受緩刑保護管束，不知珍
    惜國家法律給予之寬典，反而變本加厲，竟與被告子○○、
    辛○○等人籌畫強盜他人，可見被告子○○、癸○○均屬惡
    性深重。被告四人正值青壯之年，竟不思以正當途徑獲取所
    需，僅因缺錢花用，即任意竊取、強盜他人財物，不僅未尊
    重他人財產、自由法益，亦嚴重破壞社會秩序，另考量其等
    竊盜、強盜時均攜帶大量兇器，對社會安全造成相當危害，
    尤其光天化日在中午時分，竟以手持西瓜刀方式強盜被害人
    ，手段激烈恐怖，對被害人造成難以抹滅之傷害，強盜所得
    不斐。被告四人強盜之後，因逃亡心急而發生車禍，讓警方
    順利將被告四人逮捕到案，主謀子○○受傷尤其嚴重，俗話
    「人在做，天在看」果然不假。又被告子○○行竊自小客車
    後，進而發生車禍，車輛損害嚴重，被告子○○並未賠償被
    害人，對於其餘安全帽、車牌被竊及強盜之受害人，被告四
    人均未與之達成和解，對被害人所受損害未能有效填補，又
    被告四人對於大部分犯罪事實均已承認等一切情狀，援引刑
    事訴訟法第299條第1項前段，刑法第28條、第321條第1項第
    3款、第321條第1項第3款、第4款、第330條第1項、第47條
    第1項、第51條第5款，量處被告子○○如附表一所示之刑；
    量處被告癸○○如附表二所示之刑；量處被告辛○○如附表
    三所示之刑；量處被告丁○○如附表四所示之刑，並均定其
    應執行之刑。並以扣案之西瓜刀2把、手套3只，為被告子○○所有，均係供竊盜及強盜所用之工具，應依刑法第38 條
    第1項第2款宣告沒收。扣案之金屬製空氣槍1枝（槍枝管制
    編號0000000000號），為被告辛○○贈送給告子○○，已屬
    被告子○○所有，雖經內政部刑事警察局鑑定不具殺傷力（
    鑑定報告見11726號偵查卷第27至30頁），但金屬材質至少
    可用來重重毆擊被害人，對被害人身體生命安全亦有一定危
    害，於竊盜安全帽、車牌及強盜時均放置在上述贓車上，為
    隨手可得、可堪作兇器使用之物，應依刑法第38條第1項第2
    款宣告沒收。被告子○○於原審審理中供稱，強盜時下車之
    三人應均有戴手套，自己在車上開車未戴手套等情，故本案
    應另有3只手套未扣案，又六角扳手一支（行竊小客車時使
    用）、鐵撬一支、扳手一支（行竊車牌、安全帽、強盜時使
    用）等物，雖未扣案，但未證明確已滅失，且均係被告子○○所有供作犯罪使用之工具，爰依刑法第38條第1項第2款規
    定，分別宣告沒收。另說明扣案之塑膠玩具槍1支（槍枝管
    制編號0000000000號，被告子○○所有），扣案時已經毀壞
    ，乃是一般兒童玩具，不至於對人生命身體安全構成危害，
    故不認定為兇器，復無其他積極證據足資證明供何種犯罪使
    用；扣案UE-2630號二面車牌，被告子○○供稱為前已報廢
    車輛，尚未繳回監理站之物，尚非犯罪工具，爰均不予宣告
    沒收。認事用法，均無不合，量刑亦屬妥適，應予維持。被
    告子○○、癸○○、辛○○、丁○○上訴，或否認部分犯行
    ，或請求從輕量刑，均無理由，應予駁回。
據上論結，應依刑事訴訟法第368條，判決如主文。
本案經檢察官寅○○到庭執行職務。
中    華    民    國    97    年    9     月    23    日
            刑事刑十一庭  審判長法  官  陳  朱  貴
                                法  官  何  志  通
                                法  官  郭  同  奇
上列正本證明與原本無異。
強盜部分得上訴。
竊盜部分不得上訴。
如不服本判決應於收受送達後十日內向本院提出上訴狀，其未敘
述上訴之理由者並得於提起上訴後十日內向本院補提理由書（均
須按他造當事人之人數附繕本）。
                                書記官  康  孝  慈
中    華    民    國    97    年    9    月    25    日
附表一
┌──┬────┬──────────────────────┬────┐
│編號│犯罪事實│罪名及主刑、從刑                            │應執行刑│
├──┼────┼──────────────────────┼────┤
│ 1  │二、(一)  │子○○共同犯攜帶兇器竊盜罪，累犯，處有期徒刑│主刑部分│
│    │        │壹年陸月；未扣案之六角扳手壹支，沒收。      │，應執行│
├──┼────┼──────────────────────┤有期徒刑│
│ 2  │二、(二)1.│子○○犯結夥攜帶兇器竊盜罪，累犯，處有期徒刑│拾伍年參│
│    │        │捌月；扣案之西瓜刀貳把、無殺傷力而非列管（下│月。    │
│    │        │同）之金屬製空氣槍壹枝（管制編號0000000000號│        │
│    │        │），未扣案之扳手壹支、鐵撬壹支，均沒收。    │        │
├──┼────┼──────────────────────┤        │
│ 3  │二、(二)2.│子○○犯結夥攜帶兇器竊盜罪，累犯，處有期徒刑│        │
│    │        │捌月；扣案之西瓜刀貳把、金屬製空氣槍壹枝（管│        │
│    │        │制編號0000000000號），未扣案之扳手壹支、鐵撬│        │
│    │        │壹支，均沒收。                              │        │
├──┼────┼──────────────────────┤        │
│ 4  │二、(二)3.│子○○犯結夥攜帶兇器竊盜罪，累犯，處有期徒刑│        │
│    │        │捌月；扣案之西瓜刀貳把、金屬製空氣槍壹枝（管│        │
│    │        │制編號0000000000號），未扣案之扳手壹支、鐵撬│        │
│    │        │壹支，均沒收。                              │        │
├──┼────┼──────────────────────┤        │
│ 5  │二、(三)  │子○○犯結夥攜帶兇器竊盜罪，累犯，處有期徒刑│        │
│    │        │捌月；扣案之西瓜刀貳把、金屬製空氣槍壹枝（管│        │
│    │        │制編號0000000000號），未扣案之扳手壹支、鐵撬│        │
│    │        │壹支，均沒收。                              │        │
├──┼────┼──────────────────────┤        │
│ 6  │二、(四)  │子○○犯結夥攜帶兇器竊盜罪，累犯，處有期徒刑│        │
│    │        │捌月；扣案之西瓜刀貳把、金屬製空氣槍壹枝（管│        │
│    │        │制編號0000000000號），未扣案之扳手壹支、鐵撬│        │
│    │        │壹支，均沒收。                              │        │
├──┼────┼──────────────────────┤        │
│ 7  │二、(五)  │子○○犯結夥攜帶兇器強盜罪，累犯，處有期徒刑│        │
│    │        │拾壹年；扣案之西瓜刀貳把、金屬製空氣槍壹枝（│        │
│    │        │管制編號0000000000號）、手套參只，未扣案之扳│        │
│    │        │手壹支、鐵撬壹支、手套參只，均沒收。        │        │
└──┴────┴──────────────────────┴────┘
附表二
┌──┬────┬──────────────────────┬────┐
│編號│犯罪事實│罪名及主刑、從刑                            │應執行刑│
├──┼────┼──────────────────────┼────┤
│ 1  │二、(二)1.│癸○○犯結夥攜帶兇器竊盜罪，處有期徒刑柒月；│主刑部分│
│    │        │扣案之西瓜刀貳把、金屬製空氣槍壹枝（管制編號│，應執行│
│    │        │0000000000號），未扣案之扳手壹支、鐵撬壹支，│有期徒刑│
│    │        │均沒收。                                    │拾貳年伍│
├──┼────┼──────────────────────┤月。    │
│ 2  │二、(二)2.│癸○○犯結夥攜帶兇器竊盜罪，處有期徒刑柒月；│        │
│    │        │扣案之西瓜刀貳把、金屬製空氣槍壹枝（管制編號│        │
│    │        │0000000000號），未扣案之扳手壹支、鐵撬壹支，│        │
│    │        │均沒收。                                    │        │
├──┼────┼──────────────────────┤        │
│ 3  │二、(二)3.│癸○○犯結夥攜帶兇器竊盜罪，處有期徒刑柒月；│        │
│    │        │扣案之西瓜刀貳把、金屬製空氣槍壹枝（管制編號│        │
│    │        │0000000000號），未扣案之扳手壹支、鐵撬壹支，│        │
│    │        │均沒收。                                    │        │
├──┼────┼──────────────────────┤        │
│ 4  │二、(三)  │癸○○犯結夥攜帶兇器竊盜罪，處有期徒刑柒月；│        │
│    │        │扣案之西瓜刀貳把、金屬製空氣槍壹枝（管制編號│        │
│    │        │0000000000號），未扣案之扳手壹支、鐵撬壹支，│        │
│    │        │均沒收。                                    │        │
├──┼────┼──────────────────────┤        │
│ 5  │二、(四)  │癸○○犯結夥攜帶兇器竊盜罪，處有期徒刑柒月；│        │
│    │        │扣案之西瓜刀貳把、金屬製空氣槍壹枝（管制編號│        │
│    │        │0000000000號），未扣案之扳手壹支、鐵撬壹支，│        │
│    │        │均沒收。                                    │        │
├──┼────┼──────────────────────┤        │
│ 6  │二、(五)  │癸○○犯結夥攜帶兇器強盜罪，處有期徒刑拾年；│        │
│    │        │扣案之西瓜刀貳把、金屬製空氣槍壹枝（管制編號│        │
│    │        │0000000000號）、手套參只，未扣案之扳手壹支、│        │
│    │        │鐵撬壹支、手套參只，均沒收。                │        │
└──┴────┴──────────────────────┴────┘
附表三
┌──┬────┬──────────────────────┬────┐
│編號│犯罪事實│罪名及主刑、從刑                            │應執行刑│
├──┼────┼──────────────────────┼────┤
│ 1  │二、(二)1.│辛○○犯結夥攜帶兇器竊盜罪，處有期徒刑柒月；│主刑部分│
│    │        │扣案之西瓜刀貳把、金屬製空氣槍壹枝（管制編號│，應執行│
│    │        │0000000000號），未扣案之扳手壹支、鐵撬壹支，│有期徒刑│
│    │        │均沒收。                                    │拾貳年伍│
├──┼────┼──────────────────────┤月。    │
│ 2  │二、(二)2.│辛○○犯結夥攜帶兇器竊盜罪，處有期徒刑柒月；│        │
│    │        │扣案之西瓜刀貳把、金屬製空氣槍壹枝（管制編號│        │
│    │        │0000000000號），未扣案之扳手壹支、鐵撬壹支，│        │
│    │        │均沒收。                                    │        │
├──┼────┼──────────────────────┤        │
│ 3  │二、(二)3.│辛○○犯結夥攜帶兇器竊盜罪，處有期徒刑柒月；│        │
│    │        │扣案之西瓜刀貳把、金屬製空氣槍壹枝（管制編號│        │
│    │        │0000000000號），未扣案之扳手壹支、鐵撬壹支，│        │
│    │        │均沒收。                                    │        │
├──┼────┼──────────────────────┤        │
│ 4  │二、(三)  │辛○○犯結夥攜帶兇器竊盜罪，處有期徒刑柒月；│        │
│    │        │扣案之西瓜刀貳把、金屬製空氣槍壹枝（管制編號│        │
│    │        │0000000000號），未扣案之扳手壹支、鐵撬壹支，│        │
│    │        │均沒收。                                    │        │
├──┼────┼──────────────────────┤        │
│ 5  │二、(四)  │辛○○犯結夥攜帶兇器竊盜罪，處有期徒刑柒月；│        │
│    │        │扣案之西瓜刀貳把、金屬製空氣槍壹枝（管制編號│        │
│    │        │0000000000號），未扣案之扳手壹支、鐵撬壹支，│        │
│    │        │均沒收。                                    │        │
├──┼────┼──────────────────────┤        │
│ 6  │二、(五)  │辛○○犯結夥攜帶兇器強盜罪，處有期徒刑拾年；│        │
│    │        │扣案之西瓜刀貳把、金屬製空氣槍壹枝（管制編號│        │
│    │        │0000000000號）、手套參只，未扣案之扳手壹支、│        │
│    │        │鐵撬壹支、手套參只，均沒收。                │        │
└──┴────┴──────────────────────┴────┘
附表四
┌──┬────┬──────────────────────┬────┐
│編號│犯罪事實│罪名及主刑、從刑                            │應執行刑│
├──┼────┼──────────────────────┼────┤
│ 1  │二、(三)  │丁○○犯結夥攜帶兇器竊盜罪，處有期徒刑柒月；│主刑部分│
│    │        │扣案之西瓜刀貳把、金屬製空氣槍壹枝（管制編號│，應執行│
│    │        │0000000000號），未扣案之扳手壹支、鐵撬壹支，│有期徒刑│
│    │        │均沒收。                                    │拾年拾壹│
├──┼────┼──────────────────────┤月。    │
│ 2  │二、(四)  │丁○○犯結夥攜帶兇器竊盜罪，處有期徒刑柒月；│        │
│    │        │扣案之西瓜刀貳把、金屬製空氣槍壹枝（管制編號│        │
│    │        │0000000000號），未扣案之扳手壹支、鐵撬壹支，│        │
│    │        │均沒收。                                    │        │
├──┼────┼──────────────────────┤        │
│ 3  │二、(五)  │丁○○犯結夥攜帶兇器強盜罪，處有期徒刑拾年；│        │
│    │        │扣案之西瓜刀貳把、金屬製空氣槍壹枝（管制編號│        │
│    │        │0000000000號）、手套參只，未扣案之扳手壹支、│        │
│    │        │鐵撬壹支、手套參只，均沒收。                │        │
└──┴────┴──────────────────────┴────┘
附錄論罪科刑法條
刑法第321條
犯竊盜罪而有左列情形之一者，處六月以上、五年以下有期徒刑
：
一、於夜間侵入住宅或有人居住之建築物、船艦或隱匿其內而犯
之者。
二、毀越門扇、牆垣或其他安全設備而犯之者。
三、攜帶兇器而犯之者。
四、結夥三人以上而犯之者。
五、乘火災、水災或其他災害之際而犯之者。
六、在車站或埠頭而犯之者。
前項之未遂犯罰之。
刑法第330條
犯強盜罪而有第三百二十一條第一項各款情形之一者，處七年以
上有期徒刑。
前項之未遂犯罰之。


司法院資訊處製作；財團法人民間司法改革基金會備份。
